【裁判字號】    99,簡上,509
【裁判日期】    991115
【裁判案由】    竊盜
【裁判全文】
臺灣板橋地方法院刑事判決             99年度簡上字第509號
上  訴  人  乙○○
上列被告因竊盜案件，不服本院於中華民國99年4 月16日所為99
年度簡字第3108號刑事簡易第一審判決（聲請簡易判決處刑案號
：99年度偵字第8273號），本院管轄第二審之合議庭判決如下：
    主  文
上訴駁回。
    事  實
一、乙○○意圖為自己不法所有，於民國99年3 月6 日16時許，
    在址設臺北縣蘆洲市○○○路297 號之燦坤3C商店，趁店員
    不注意之際，徒手竊取店內之SONY牌手提音響1 台得手。復
    基於為自己不法所有之犯意，於翌（7 ）日15時2 分許，在
    同一商店，趁店員不注意之際，徒手竊取店內之新格牌手提
    音響得手後，經店員甲○○上前詢問是否結帳時，乙○○旋
    即將上揭新格牌手提音響放置於其所騎乘之腳踏車後逃離現
    場，嗣經甲○○調閱客戶資料，通知乙○○返回付款，並報
    警處理，而為警於99年3 月7 日17時許，在上揭商店查獲。
二、案經臺北縣政府警察局蘆洲分局移送臺灣板橋地方法院檢察
    署檢察官偵查後聲請以簡易判決處刑。
    理  由
一、前揭犯罪事實，迭據被告乙○○於警詢、偵查及本院審理中
    自白不諱，核與證人甲○○於警詢時指述之失竊情節相符，
    復有甲○○出具之贓物認領保管單1 紙、查獲及贓物照片6
    張附卷可稽，本件事證明確，被告犯行至堪認定。
二、核被告所為，係犯刑法第320 條第1 項之竊盜罪。被告先後
    2 次犯行間，犯意各別，行為互殊，應予分論併罰。被告於
    本院審理中，固辯稱：伊罹患精神分裂症已10餘年，97年間
    才前往衛生署八里療養院（下稱八里療養院）就診，病情雖
    獲改善，然伊仍存在幻聽幻覺，本案係幻聽叫伊去竊取財物
    等語，並提出八里療養院診斷證明書1 份為憑。惟查：被告
    於警詢、偵查及本院審理中，對其竊取他人財物係屬不法之
    行為並不爭執，並對於其所竊取財物之品項、竊盜之原因、
    方式等節，均能供述明確，應答切題，並無違常之舉，更於
    偵查中直陳係因貪心始犯本件竊盜犯行（見偵卷第41頁）；
    再就被告之犯罪情節觀之，被告甚且於證人甲○○詢及結帳
    與否時，將商品放至其所騎之腳踏車上迅速離去，以迴避證
    人甲○○進一步之追查，凡此俱見被告於案發當時，並無因
    精神障礙或其他心智缺陷致辨識其行為違法或依其辨識而行
    為之能力有所欠缺或顯著減損之情況。本院將被告送請八里
    療養院就其犯罪時之精神狀況進行鑑定，該療養院亦認：被
    告對於本案可陳述案情，多以幻聽干擾為由，自述以偷竊行
    為來減輕幻聽。於鑑定會談中，並未發現被告之記憶力、判
    斷力有明顯之障礙，對於一般事務之理解能力尚存。對於涉
    及之案情，多採取承認、求情之態度，心裡衡鑑結果顯示屬
    於邊緣性智能不足範圍。依據各項檢查及測驗等結果，被告
    於本件竊盜行為時，意識清楚、未使用酒精或物質，未直接
    受幻聽指使或控制而行動，並出於自主意識所為，對於其行
    為，仍然具有構成要件及違法行為之認識，可辨識是非善惡
    ，即被告於行為時之精神狀態，未達欠缺或顯著降低之辨識
    能力與控制能力，而有完全之刑事責任能力等情，此有該療
    養院99年8 月2 日八療社區字第0990003348號函在卷可參。
    是被告請求本院依刑法第19條第1 項、第2 項之規定諭知不
    罰或減輕其刑，自屬無據。
三、原審以被告所犯竊盜罪，事證明確，適用刑事訴訟法第449
    條第1 項前段、第3 項、第454 條第2 項，刑法第320 條第
    1 項、第41條第1 項前段、第51條第6 款，刑法施行法第1
    條之1 第1 項、第2 條前段之規定，並審酌被告前因竊盜案
    件，甫經本院判處拘役20日，尚未執行，詎仍不思依循正軌
    賺取財物，又以竊盜方式，破壞社會治安，兼衡其犯罪動機
    、所竊取物品業已發還被害人保管，所生損害非重，及犯後
    坦承犯行，態度尚佳等一切情狀，分別量處拘役參拾日，及
    定其應執行之刑為拘役肆拾伍日，並均諭知易科罰金之折算
    標準。經核認事用法均無違誤。再按關於刑之量定，係實體
    法上賦予法院得為自由裁量之事項，倘其未有逾越法律所規
    定之範圍，或濫用其權限，即不得任意指摘為違法，以為上
    訴之理由（最高法院75年台上字第7033號判例意旨參照）。
    被告雖以其罹患精神疾病及智能不足，請求依刑法第59條之
    規定酌減其刑，並改判較原審判決更輕之刑度；惟原審量定
    刑期，已審酌前開各種犯罪情狀，被告所稱精神障礙情形，
    固未經原審採為量刑之參考，然審諸前情，被告對行為違法
    之辨識能力，並未因其精神障礙有所缺乏或降低，縱原審未
    加審究亦無動搖原審量刑之相當性及適當性，是原審所量之
    刑度核未逾越客觀上之適當性、相當性及必要性之比例原則
    ，自屬妥適。被告以前揭事由提起上訴，請求再予酌減及從
    輕量刑，難認為有理由，應予駁回。
據上論斷，應依刑事訴訟法第455 條之1 第1 項、第3 項、第36
8 條，判決如主文。
本案經檢察官程秀蘭到庭執行職務。
中    華    民    國    99    年    11    月    15    日
                    刑事第一庭  審判長法  官  李釱任
                                      法?官  鄭水銓
                                      法?官  陳正偉
上列正本證明與原本無異。
不得上訴。
                                      書記官  張惠芳
中    華    民    國    99    年    11    月    16    日
附錄本案論罪科刑法條全文：
中華民國刑法第320條（普通竊盜罪、竊佔罪）
意圖為自己或第三人不法之所有，而竊取他人之動產者，為竊盜
罪，處 5 年以下有期徒刑、拘役或 5 百元以下罰金。
意圖為自己或第三人不法之利益，而竊佔他人之不動產者，依前
項之規定處斷。
前二項之未遂犯罰之。

司法院資訊處製作；財團法人民間司法改革基金會備份。
